【裁判字號】    96,交訴,172
【裁判日期】    970318
【裁判案由】    公共危險等
【裁判全文】
臺灣臺南地方法院刑事判決             96年度交訴字第172號
公  訴  人  臺灣臺南地方法院檢察署檢察官
被      告  乙○○
上列被告因公共危險等案件，經檢察官提起公訴（96度調偵字第
779、784號），被告於準備程序進行中為有罪之陳述，經本院合
議庭裁定由受命法官獨任進行簡式審判程序後，判決如下：
    主  文
乙○○因過失傷害人，處有期徒刑肆月，減為有期徒刑貳月；又
駕駛動力交通工具肇事，致人傷而逃逸，累犯，處有期徒刑拾月
，減為有期徒刑伍月。應執行有期徒刑柒月。
    事  實
一、乙○○前於民國（下同）94年間因傷害案件，經臺灣高雄地
    方法院以94年度簡字第4990號刑事判決判處有期徒刑2月確
    定，於94年11月29日執行完畢。詎乙○○仍不知悔改，於95
    年12月8日凌晨1時50分許，駕駛車牌號碼ZR-8989號自小客
    車，沿國道一號由南往北方向行駛，途經該路段北上323公
    里處時（臺南縣永康市○○段），原應注意車前狀況，隨時
    採取必要安全措施，及與前車保持適當安全距離，而依當時
    天候晴、夜間有照明、柏油路面乾燥、無缺陷、無障礙物，
    視距良好，並無不能注意之情事，竟疏未注意，追撞前方同
    向由丙○○所駕駛之車牌號碼R4-8322號自小客車，致丙○
    ○因而受有頭部外傷併顱骨骨折、蜘蛛膜下腔出血與硬腦膜
    下出血等傷害。詎乙○○明知駕駛動力交通工具肇事致人受
    傷，應停車對丙○○採取必要救護措施，及留置現場等待警
    方前往處理，以釐清責任，竟基於肇事逃逸之犯意，將其所
    駕駛之自小客車ZR-8989棄置現場後逃離該處，嗣經警通知
    該自小客車之車主林宜靜到案說明後循線查獲上情。
二、案經丙○○訴請國道公路警察局第四警察隊報請臺灣臺南地
    方法院檢察署檢察官偵查起訴。
    理  由
一、程序方面─
  (一)按除被告所犯為死刑、無期徒刑、最輕本刑為3 年以上有期
    徒刑之罪或高等法院管轄第一審案件者外，於法院行準備程
    序進行中，被告先就被訴事實為有罪之陳述時，審判長得告
    知被告簡式審判程序之旨，並聽取當事人、代理人、辯護人
    及輔佐人之意見後，裁定進行簡式審判程序；且受命法官行
    準備程序，與法院或審判長有同一之權限，刑事訴訟法第27
    3條之1第1項及279條第2項前段分別定有明文。本件被告乙
    ○○所為係犯死刑、無期徒刑、最輕本刑為3年以上有期徒
    刑以外之罪，其於準備程序中就被訴事實為有罪之陳述，經
    受命法官告知簡式審判程序之旨，並聽取公訴人、被告之意
    見後，本院認為適宜由受命法官獨任進行簡式審判程序。
  (二)簡式審判程序之證據調查，不受刑事訴訟法第159條第1項、
    第161條之2、第161條之3、第163條之1及第164條至第170條
    規定之限制，亦為同法第273條之2所明文。是此，證人即告
    訴人丙○○、本件交通事故發生後曾至肇事現場之被告胞弟
    陳盈良於警詢、偵查中之陳述、陳盈良行動電話0000000000
    號之雙向通聯紀錄、道路交通事故現場圖、道路交通事故調
    查報告表(一)(二)、財團法人奇美醫院診斷證明書、及高雄榮民
    總醫院高總管字第09600104554號函，本院自可採為證據，
    先此敘明。
  (三)傳聞法則乃對於被告以外之人於審判外之言詞或書面陳述，
    亦即針對被告以外之人於審判外以言詞或書面所為之供述證
    據而為之規範。卷附車牌號碼R4-8322號自小客車照片1幀（
    見臺灣臺南地方法院檢察署96年度交查字第667號卷宗第14
    頁），乃以科學、機械之方式，對於所拍攝內容所為忠實且
    正確之記錄，性質上並非供述證據，應無刑事訴訟法第159
    條第1項規定之適用，附此敘明。
二、認定犯罪事實所憑證據及理由─
  (一)上開駕車肇事、繼駕車逃離交通事故現場等事實，據被告迭
    於檢察官偵訊中及本院審理時供承不諱（見臺灣臺南地方法
    院檢察署96年度核交字第3084號卷宗第3頁、第18頁至第19
    頁，本院96年12月11日、97年1月29日準備程序筆錄及97年3
    月4日審判筆錄），核與證人即告訴人丙○○、本件交通事
    故發生後曾至肇事現場之被告胞弟陳盈良於警詢、偵查中之
    證述情節大致相符（見警卷第5頁、第10頁至第12頁、臺灣
    臺南地方法院檢察署96年度核交字第1325號卷宗第3頁、第
    13 頁、臺灣臺南地方法院檢察署96年度交查字第667號卷宗
    第12頁），並有道路交通事故現場圖、道路交通事故調查報
    告表(一)、(二)（見警卷第21頁至第24頁），及車牌號碼R4-832
    2號自小客車照片1幀（見臺灣臺南地方法院檢察署96年度交
    查字第667號卷宗第14頁），與被告供述內容互核無異，足
    認被告自白確與事實相符。
  (二)按汽車行駛時，駕駛人應注意車前狀況並隨時採取必要之安
    全措施，及汽車行駛高速公路前後二車應保持行車之安全距
    離，為道路交通安全規則第94條第3項及高速公路及快速公
    路交通管制規則第6條所明定，此為一般汽車駕駛人所應注
    意並確實遵守之事項，被告曾考領有普通小型車駕駛執照，
    有卷附證號查詢汽車駕駛人資料可憑，對於上開規定，自不
    得諉稱不知，其駕車行駛時，即應確實注意遵守上開規定謹
    慎駕駛。而當時天候晴、夜間有照明、柏油路面乾燥、無缺
    陷、無障礙物，視距良好等情，有上揭道路交通事故調查報
    告表記載明確，是依當時情形，並無不能注意之情事。再依
    證人即告訴人丙○○陳稱被告所駕駛之自小客車係自後追撞
    伊所駕駛之自小客車等語（見警卷第9頁）；復審酌被告於
    本院97年3月4日審理時供承其當時係自後追撞前方由告訴人
    丙○○駕駛之自小客車等語（見是日之審判筆錄）。足認被
    告駕車行經前述肇事地點時，因疏未注意車前狀況，及與前
    車保持隨時可以煞停之距離，因而自後撞及告訴人丙○○所
    駕駛之自小客車而肇事，被告確有應注意能注意而不注意之
    過失責任至明。
  (三)告訴人丙○○因本件交通事故受有事實欄所載之傷情，有財
    團法人奇美醫院診斷證明書在卷可佐（參警卷第15頁），其
    所受傷害與被告前開過失行為間，有相當之因果關係甚明。
    至於告訴人丙○○雖稱伊因本件交通事故嗅覺神經損傷，迄
    今均聞不到味道云云。惟按，稱重傷者，謂受有：毀敗或
    嚴重減損一目或二目之視能、毀敗或嚴重減損一耳或二耳
    之聽能、毀敗或嚴重減損語能、味能或嗅能、毀敗或嚴
    重減損一肢以上之機能、毀敗或嚴重減損生殖之機能、
    其他於身體或健康，有重大不治或難治之傷害，刑法第10條
    第4項定有明文。故如非達於上開法定之重傷狀況之傷勢，
    應屬於普通傷害。而所謂其他於身體或健康，有重大不治或
    難治之傷害，應係指不合於刑法第10條第4項第1款至第至5
    款所列舉之重傷，而該傷害重大且不能治療或難於治療者而
    言，如傷害雖重大，而未達於不能治療，或難於治療之程度
    ，仍難以重傷既遂論（最高法院48年台上字第194號、54年
    台上字第1697號判例意旨參照）。經查：告訴人丙○○所受
    顱內出血之傷害，確實可能造成嗅神經損傷，然目前並無儀
    器可以檢查嗅神經功能，係因丙○○門診治療時告知完全無
    法聞到味道，才於診斷證明書為嗅神經受損之記載，有財團
    法人奇美醫院96年12月31日（96）奇醫字第6944號函1份附
    卷可參，由上開函文之記載可知，嗅覺機能除病人主觀上有
    嗅覺喪失外，醫學上迄今仍無法如對聽覺或視覺般，以客觀
    且精確的檢查來認定，因此，告訴人丙○○頭部外傷後遺症
    對身體健康或機能減損，雖或多或少有某些程度之影響，然
    因該外傷後遺症能否治療，無法預期，且告訴人丙○○亦自
    陳目前尚在治療中等語（見本院97年1月29日準備程序筆錄
    ），故告訴人丙○○所受嗅神經損傷之嗅能傷害，是否已達
    毀敗或嚴重減損之程度，已非無疑；從而，本於罪疑惟輕原
    則，應認告訴人丙○○所受嗅神經損傷之傷害尚未達於嗅能
    毀敗或嚴重減損之程度，而得論以重傷害罪責，併此敘明。
  (四)繼前所述，本件交通事故既係被告疏未注意車前狀況，及與
    前車保持適當之安全距離而肇事，被告自應對發生於視線前
    方事故，當無不知之理，其於本件交通事故發生後，未停車
    對傷者採取必要救護措施，旋續駕車離去，亦認其有肇事逃
    逸之故意，要為明灼。
  (五)綜上所述，本案事證明確，被告過失傷害及駕駛動力交通工
    具肇事，致人傷而逃逸等犯行，均堪認定。
三、論罪科刑之理由─
  (一)核被告所為，係犯刑法第284條第1項前段之過失傷害罪及同
    法第185條之4駕駛動力交通工具肇事致人於傷而逃逸罪。被
    告所犯上開2罪，犯意各別、行為互殊，應予分論併罰。又
    被告於94年間曾犯傷害罪，經臺灣高雄地方法院以94年度簡
    字第4990號刑事判決判處有期徒刑2月確定，於94年11月29
    日易科罰金執行完畢等情，有被告之臺灣高等法院被告前案
    紀錄表1份在卷可憑，其於5年之內，故意再犯刑法第185條
    之4駕駛動力交通工具肇事致人於傷而逃逸罪之有期徒刑以
    上之罪，為累犯，應依刑法第47條第1項之規定，加重其刑
    。
  (二)本院審酌被告駕車行駛於高速公路，竟疏未保持安全距離，
    自後撞及同向前方由告訴人丙○○所駕駛之自小客車，誠屬
    不該，且本件交通事故全因被告過失所致，過失情節實屬嚴
    重，肇事後復未協助救護、旋即逃逸，罔顧他人生命、身體
    ，且犯後迄今未與告訴人達成和解，又於偵查中曾謊稱係其
    非本件交通事故中車牌號碼ZR-8989號自小客車之駕駛人，
    係一位名叫「小芳」之女性友人所駕駛云云（見臺灣臺南地
    方法院檢察署96年度核交字第1325號卷宗第13頁），惡性非
    輕，另告訴人因之受有頭部外傷併顱骨骨折、蜘蛛膜下腔出
    血與硬腦膜下出血等傷害，所受傷害非屬輕微，惟念其於事
    後坦承犯行，態度尚稱良好等一切情狀，認檢察官具體求刑
    1年2月，經核尚屬適當，乃分別量處如主文所示之刑，並定
    其應執行刑。
  (三)又被告犯罪之時間，係在96年4月24日之前，且所犯罪名又
    非中華民國96年罪犯減刑條例第3條所列不得減刑之範圍，
    應依同條例第2條第1項之規定，應減其宣告刑期2分之1，並
    定其應執行刑。
四、適用之法律─
  (一)刑事訴訟法第299條第1項前段、第273條之1第1項。
  (二)刑法第284條第1項前段、第185條之4、第47條第1項、第51
    條第5款、刑法施行法第1條之1。
  (三)中華民國96年罪犯減刑條例第2條第1項第3款、第7條、第10
    條。
本案經檢察官甲○○到庭執行職務。
中    華    民    國    97    年    3     月    18    日
                  交通法庭  法  官  陳淑勤
以上正本證明與原本無異。
如不服本判決應於收受本判決後10日內向本院提出上訴書狀，並
應敘述具體理由。如未敘述上訴理由者，應於上訴期間屆滿後20
日內向本院補提理由書狀（均須按他造當事人之人數附繕本）「
切勿逕送上級法院」。
                            書記官  陳金堂
中    華    民    國    97    年    3     月    18    日
附錄本判決論罪科刑法條全文：
刑法第284條第1項前段：
  因過失傷害人者，處6月以下有期徒刑、拘役或500元以下罰金。
刑法第185條之4
  駕駛動力交通工具肇事，致人死傷而逃逸者，處6 月以上5 年
  以下有期徒刑。


司法院資訊處製作；財團法人民間司法改革基金會備份。
